【裁判字號】    97,上訴,3782
【裁判日期】    971008
【裁判案由】    公共危險
【裁判全文】
臺灣高等法院刑事判決                97年度上訴字第3782號
上  訴  人  臺灣板橋地方法院檢察署檢察官
被      告  乙○○
輔  佐  人
即被告之母  甲○○○
上列上訴人因被告公共危險案件，不服臺灣板橋地方法院97年度
訴字第1597號，中華民國97年6月17日第一審判決（起訴案號：
臺灣板橋地方法院檢察署97年度偵字第7814號），提起上訴，本
院判決如下：
    主  文
原判決撤銷。
乙○○放火燒燬他人所有如附表編號(一)所示之物，致生公共危險
，處有期徒刑壹年，扣案之打火機壹個沒收；又放火燒燬他人所
有如附表編號(二)所示之物，致生公共危險，處有期徒刑壹年，扣
案之打火機壹個沒收；又放火燒燬他人所有如附表編號(三)所示之
物，致生公共危險，處有期徒刑壹年，扣案之打火機壹個沒收。
應執行有期徒刑壹年拾月。緩刑伍年，緩刑期間付保護管束。扣
案之打火機壹個沒收。
    事  實
一、緣乙○○於民國（下同）97年2月23日晚間與友人聚會飲酒
    ，至翌日（即24日）凌晨0時許騎乘自行車欲返回位在臺北
    縣三重市○○街住處，於凌晨0時50分許途經同市○○路○段
    76巷沿高速公路下方至同市○○街211巷，竟基於放火燒燬
    他人物品之犯意，持其所有放置在口袋內之打火機1個，至
    同市○○街211巷32號1樓後方陽台曬衣處，點燃如附表編號
    (一)所示之物品而放火燒燬之，致生公共危險。嗣乙○○於同
    日凌晨1時50分許，又基於上開犯意，再騎乘自行車至同市
    ○○街211巷34號1樓前，再持上述打火機點燃如附表編號(二)
    所示之物品而放火燒燬之，致生公共危險。乙○○於同日凌
    晨2時許，復基於上開犯意，又騎乘自行車至同市○路○街
    117巷52號後防火巷，以上述打火機引燃巷內棄置之舊報紙
    ，點燃如附表編號(三)所示物品而放火燒燬之，致生公共危險
    ，並經巡邏員警當場逮捕，扣得其所有供犯罪所用之打火機
    1個。
二、案經丙○○、丁○○、戊○○訴由臺北縣政府警察局三重分
    局報告臺灣板橋地方法院檢察署檢察官偵查起訴。
    理  由
一、按被告以外之人於審判外之陳述，雖不符刑事訴訟法第159
    條之1至第159條之4之規定，惟經當事人於審判程序同意作
    為證據，法院審酌該言詞陳述或書面陳述作成時之情況，認
    為適當者，亦得為證據；當事人、代理人或辯護人於法院調
    查證據時，知有刑事訴訟法第159條第1項不得為證據之情形
    ，而未於言詞辯論終結前聲明異議者，視為有前項之同意，
    刑事訴訟法第159條之1、第159條之5第1項、第2項分別定有
    明文。經查，本判決下列所引用之被告以外之人於審判外之
    陳述，檢察官、被告及被告之輔佐人於原審及本院言詞辯論
    終結前均未就其證據能力聲明異議，被告亦未聲請傳喚證人
    為交互詰問，本院審酌該證據資料製作時較無人情施壓或干
    擾，亦無不當取供，及證明力明顯過低之瑕疵，認以之作為
    證據應屬適當，故揆諸前開規定，認前揭證據資料有證據能
    力。又本件認定事實所引用之卷內文書證據及物證之證據能
    力部分，並無證據證明係公務員違背法定程序所取得，檢察
    官、被告及被告輔佐人於原審及本院亦均未主張排除前開物
    證之證據能力，且迄於原審及本院言詞辯論終結前均未表示
    異議，本院經審酌前開物證並非公務員違背法定程序所取得
    ，亦無刑事訴訟法第159條之4顯有不可信之情況，故上揭物
    證均有證據能力，均核先敘明。
二、訊據被告乙○○於警偵、原審及本院審理時對其先後3次放
    火燒燬如附表編號(一)至(三)所示他人物品等犯罪事實，均已坦
    承不諱，並經告訴人丙○○、丁○○、戊○○於警詢中陳述
    甚詳（見偵查卷第16至21頁、第45至47頁）。此外，復有現
    場照片12幀、監視錄影翻拍照片2幀及扣案之打火機1個在卷
    可佐（見偵查卷第6至10頁、25至30頁、第32頁）。足見被
    告所為自白與事實相符，自得採為認定之依據。至被告乙○○之輔佐人即被告之母甲○○○於本院審理時到庭陳稱：被
    告為輕度智障之人，有殘障手冊可稽及臺北縣立醫院診斷證
    明書在卷可按，被告犯罪時頭腦不清楚，爰請法院准予減輕
    其刑云云，惟查，被告於原審及本院審理時對答流暢正常，
    並供稱：我現在沒有去燒了，我已經改進了；我以前很正常
    ，那天是朋友找我去喝酒，現在已經不喝酒了等語（見原審
    卷第22頁，本院卷第49頁），足見被告乃因過失自行招致之
    飲酒行為導致犯罪，亦即過失的原因自由行為並非被告有因
    智能不足而致辨識行為違法或依其辨識而行為之能力有顯著
    減低現象，尚難認被告本身已達精神耗弱，自不得依刑法第
    19 條之規定而獲邀減刑之寬典。從而，本件事證明確，被
    告犯行洵堪認定，應依法論科。
三、核被告乙○○3次放火所為，係犯刑法第175條第1項之放火
    燒燬他人所有物品罪。被告3次放火犯行，犯意各別，且係
    侵害數不同法益，行為互殊，應予分論併罰。原審以被告乙○○罪證明確，因而予以論罪科刑，固非無見，惟查，原審
    於主文欄中就被告所犯之罪刑宣告緩刑，惟於理由欄及論結
    欄內均未敘及宣告緩刑之理由及引用法條，顯有不當；又被
    告所犯為刑法第175條第1項之罪，原審於論結欄誤引同法第
    175條第2項，亦有未洽。檢察官以原審未考量被害人之感受
    ，且被告亦未賠償被害人任何損失，即給予被告未附加任何
    條件之緩刑，顯有罪刑不相當等語提起上訴，惟查，本件被
    告恣意放火自非法之所許，惟其所造成之損害非鉅，且被害
    人丙○○、丁○○、戊○○於本院審理時均到庭表示願意原
    諒被告或對本案無意見，被告之輔佐人即被告之母甲○○○
    於本院審理時亦到庭表示願意賠償被害人之損失等語（見本
    院卷第48至49頁），況被告既經本院諭知緩刑，併予宣告在
    緩刑期間交付保護管束（如下所述），已足以管束其行為，
    並無立即執行自由刑之必要，檢察官上揭上訴意旨，尚非有
    理由，惟原判決既有上揭可議之處，即屬無可維持，自應由
    本院予以撤銷改判。爰審酌被告因一時興起，率於深夜放火
    燒燬他人放置於後陽台之物品，嚴重威脅他人居家安全等犯
    罪動機、目的、手段，且造成告訴人丙○○、丁○○、戊○○數千元不等之財物損害程度，並考量被告犯罪後自始均坦
    承犯行不諱之犯後態度等一切情狀，量處如主文所示之刑，
    並定應執行刑如主文所示。至扣案之打火機1個，業經被告
    於警詢及原審法院審理中自承為其所有供本件犯罪所用之物
    ，應依刑法第38條第1項第2款之規定宣告沒收。
四、末查，被告前未曾受有期徒刑以上刑之宣告，有本院被告全
    國前案紀錄表在卷可稽，且被告因飲酒行為導致本件犯罪，
    事後業已坦承犯行，深具悔意，亦得被害人之宥恕，被告經
    此刑之宣告後，應知警惕而無再犯之虞，本院因認暫不執行
    其刑為當，爰依修正後刑法第74條第1項第1款規定，併諭知
    緩刑5年，以勵自新。又被告為輕度智障之人，有殘障手冊
    可稽及臺北縣立醫院診斷證明書在卷可按，其自制能力較低
    ，若未有相當之保護與約束，仍對社會有潛在危險性，故爰
    依刑法第93條第1項規定，併予諭知在緩刑期間交付保護管
    束。
據上論斷，應依刑事訴訟法第369條第1項前段、第364條、第299
條第1項前段，刑法第175條第1項、第51條第5款、第74條第1項
第1款、第93條第1項、第38條第1項第2款，判決如主文。
本案經檢察官郭弘佑到庭執行職務。
中    華    民    國    97    年    10    月     8    日
                  刑事第二庭審判長  法  官 洪光燦
                                    法  官 宋明蒼
                                    法  官 林恆吉
以上正本證明與原本無異。
如不服本判決，應於收受送達後十日內向本院提出上訴書狀，其
未敘述上訴之理由者並得於提起上訴後十日內向本院補提理由書
（均須按他造當事人之人數附繕本）。
                                    書記官 吳素雲
中    華    民    國    97    年    10    月    8     日
附表：
┌──┬────────────┐
│編號│  被燒燬物品            │
├──┼────────────┤
│ (一) │丙○○所有之落地紗窗1扇 │
│    │、外套1 件              │
├──┼────────────┤
│ (二) │丁○○所有之長褲1 件。  │
├──┼────────────┤
│ (三) │戊○○所有之熱水器1 台。│
└──┴────────────┘
附錄本案論罪科刑法條全文：
中華民國刑法第175條
放火燒燬前二條以外之他人所有物，致生公共危險者，處一年以
上七年以下有期徒刑。
放火燒燬前二條以外之自己所有物，致生公共危險者，處三年以
下有期徒刑。
失火燒燬前二條以外之物，致生公共危險者，處拘役或三百元以
下罰金。


司法院資訊處製作；財團法人民間司法改革基金會備份。
